【裁判字號】    98,竹小,335
【裁判日期】    981030
【裁判案由】    給付違約金
【裁判全文】
臺灣新竹地方法院民事小額判決         98年度竹小字第335號
原      告  乙○○
訴訟代理人  丙○○
被      告  甲○○
上列當事人間給付違約金事件，本院於民國98年10月19日言詞辯
論終結，判決如下：
    主  文
被告應給付原告新臺幣貳萬肆仟元，及自民國九十八年九月十九
日起至清償日止，按年息百分之五計算之利息。
原告其餘之訴駁回。
訴訟費用新臺幣壹仟元由被告負擔。
本判決得假執行。
    事實及理由
一、程序方面：
    按訴狀送達後，原告不得將原訴變更或追加他訴，但擴張或
    減縮應受判決事項之聲明者，不在此限，民事訴訟法第255
    條第1 項第3 款定有明文。查本件原告起訴時，原係聲明請
    求：被告應給付原告新台幣（下同）24,938元及自民國98年
    5 月16日起至清償日止，按年息百分之5 計算之利息。嗣原
    告於98年10月19日言詞辯論期日減縮聲明為被告應給付原告
    24,000元，及自98年5 月16日起至清償日止，按年息百分之
    5 計算之利息，核係屬單純減縮應受判決事項之聲明，自應
    准許。
二、事實摘要：
(一)、原告主張：兩造於97年10月1 日訂有房屋租賃契約，約定被
    告以每月24,000元承租原告所有坐落台中縣大里市○○路22
    5 號房屋，租期自97年10月15日至100 年10月14日止，租賃
    期間承租人如提前終止租約，應賠償出租人1 個月租金之違
    約金，被告於98年5 月15日提前終止租約，原告依前述約定
    請求被告支付1 個月租金即24,000元違約金，被告均不理會
    。為此爰依兩造間房屋租賃契約之法律關係提起本件訴訟，
    請求被告應給付原告24,000元，及自98年5 月16日起至清償
    日止，按年息百分之5 計算之利息。
(二)、被告抗辯：當時點交房子，我請求原告返還押金，原告不肯
    ，後來我聲請支付命令，我當初因為個人工作的問題所以提
    前終止契約，我有提早一個月跟原告講，我5 月8 日搬走，
    租金算到5 月15日，押金72,000元原告都還給我，因為我去
    聲請強制執行，水電到5 月我都還清了。
三、本院之判斷：
(一)、原告主張前揭之事實，業據其提出與其所述相符之房屋租賃
    契約書、房屋稅繳款書、臺灣臺中地方法院98年度司促字第
    21118 號支付命令、民事執行處函（均影本）各1 份為證，
    被告雖辯稱：因個人工作的問題提前終止契約，有提早一個
    月跟原告講，已點交房屋完畢，並請求原告返還押租金，業
    經核發支付命令等語，提出房屋租賃契約書影本1 份為證。
    參酌兩造所訂房屋租賃契約書第18條約定：租賃期間乙方（
    即被告）若擬提前遷離他處時，乙方應賠償甲方（原告）一
    個月租金，乙方決無異議。按違約金者，以確保契約之履行
    為目的，當事人約定債務人不履行債務時，應支付之金錢；
    民法上之違約金有懲罰性質之違約金及賠償性質之違約金，
    此觀諸民法第250 條規定自明；而契約當事人約定債務人有
    不履行契約義務或不於適當時期履行時，債權人除得請求債
    務人支付違約金外，並得請求履行及不履行之損害賠償，為
    懲罰性質之違約金。如約定違約金為債務不履行時債務人所
    應賠償之數額，即為賠償額預定性違約金，亦即一旦有債務
    不履行情事發生，債權人即不待舉證證明其所受損害係因債
    務不履行所致及損害額之多寡，均得按約定之違約金，請求
    債務人支付。而當事人得約定債務人不履行債務時，應支付
    違約金；約定之違約金過高者，法院得減至相當之數額，民
    法第250 條、第252 條亦分別定有明文。然衡量違約金是否
    過高、是否相當，仍須依一般客觀事實、社會經濟狀況及當
    事人所受損害情形，以為酌定標準（最高法院49年度台上字
    第807 號判例意旨參照）。即約定之違約金是否過高、應就
    債務人若能如期履行債務時，債權人可得享受之一切利益為
    衡量之標準（最高法院51年度台上字19號判例參照），審酌
    兩造所訂前開房屋租賃契約第2 條約定：租賃期限自97年10
    月15日至100 年10月14日止，被告既因個人因素提前終止前
    開房屋租賃契約，原告因被告中途提前終止契約而須再另行
    招租等自受有損害，兩造所訂前揭契約第18條約定被告提前
    遷離他處，應賠償原告1 個月租金，衡情亦無過高之情形。
    而被告所提出之房屋租賃契約書雖有原告書寫：「西湖路22
    5 號皮廠房點交還無誤同意契約終止」之字樣，然而原告
    並無拋棄前開違約金請求之聲明；況且，被告前案聲請支付
    命令僅係就押租金而為，與原告本件起訴請求之違約金無涉
    ，縱使原告先前未曾為抵銷之表示，亦不因此喪失前開違約
    金請求權，被告前開所辯尚難憑信，堪認原告之主張為真實
    。
(二)、按給付無確定期限者，債務人於債權人得請求給付時，經其
    催告而未為給付，自受催告時起，負遲延責任。其經債權人
    起訴而送達訴狀，或依督促程式送達支付命令，或為其他相
    類之行為者，與催告有同一之效力、遲延之債務，以支付金
    錢為標的者，債權人得請求依法定利率計算之遲延利息、應
    付利息之債務，其利率未經約定，亦無法律可據者，週年利
    率為百分之五。民法第229 條第2 項、第233 條第1 項前段
    、第203 條復分別著有明文。本件原告對於被告之違約金請
    求權，係屬於給付未有確定期限之金錢債權，依民法第229
    條第2 項規定，被告應自受催告時負遲延責任，原告未舉證
    其起訴前業已先行催告被告給付，則原告請求自98年5 月16
    日起算法定遲延利息部分，顯與上開規定未符，應以自起訴
    狀繕本送達（98年9 月18日）被告之翌日即98年9 月19日起
    ，加給按年息5%計算之法定遲延利息，為有理由，應予准許
    。逾此範圍之請求，洵屬無據，應予駁回。
(三)、從而，原告依及兩造間房屋租賃契約之法律關係，訴請被告
    給付如主文第1 項所示之金額及利息，即無不合，應予准許
    。
四、本件係小額訴訟事件為被告敗訴之判決，爰依職權宣告假執
    行，並於判決時確定訴訟費用額（原告僅就遲延利息起算日
    部分請求敗訴，本件訴訟費用仍應全部由被告負擔，併此說
    明）。
五、據上論結，本件原告之訴為有理由，依民事訴訟法第436條
    之23、第436 條第2 項、第79條、第436 條之19第1 項、第
    436 條之20，判決如主文。
中    華    民    國    98    年    10    月    30    日
                  新竹簡易庭    法  官  林麗玉
以上正本係照原本作成。
如對本判決上訴，非以判決違背法令為理由，不得為之，且須於
判決送達後20日內以上訴狀記載上訴理由向本院提出上訴狀。
中    華    民    國    98    年    10    月    30    日
                                書記官  陳思璟


司法院資訊處製作；財團法人民間司法改革基金會備份。
